臺灣臺中地方法院小額民事判決
111年度豐小字第389號
原      告  旺旺友聯產物保險股份有限公司

法定代理人  劉自明  


訴訟代理人  涂福仁  
被      告  林旻男  
訴訟代理人  張學純  
上列當事人間請求侵權行為損害賠償(交通)事件，本院於民國11
1年5月10日言詞辯論終結，判決如下：
    主      文
被告應給付原告新臺幣59,315元，及自民國111年3月10日起至清
償日止，按年息百分之5計算之利息。
原告其餘之訴駁回。
訴訟費用新臺幣1,000元，由被告負擔。
本判決第一項得假執行。
    事實及理由
一、原告主張：被告於民國109年4月20日7時50分許，騎乘FP7-6
    70號普通重型機車沿臺中市豐原區鐮村路往豐原方向直行，
    行經鐮村路323巷與鐮村路口時，因未注意車前狀況，不慎
    碰撞原告承保、訴外人陳宇軒所有並駕駛之車牌號碼000-00
    00號自用小客車（下稱系爭車輛），致系爭車輛受損（下稱
    系爭事故），經送修系爭車輛，支出修理費用新臺幣（下同
    ）62,771元，原告已依保險契約賠付修理費用，爰依保險法
    第53條及侵權行為之法律關係，請求被告賠償原告60,179元
    （已扣除系爭車輛零件折舊）等語，並聲明：被告應給付原
    告60,179元，及自起訴狀繕本送達翌日起至清償日止，按年
    息百分之5計算之利息。
二、被告則以：被告雖不爭執擦撞系爭車輛，惟系爭車輛僅輕微
    擦撞，原告請求之修理費用過高，被告至多僅能賠償15,000
    元。又原告所提電子發票包含稅額2,989元，依所得稅法應
    予以扣除等語，以資抗辯。並聲明：原告之訴駁回。
三、本院得心證之理由：
  ㈠原告主張被告於上開時、地騎乘普通重型機車，因未注意車
    前狀況，不慎碰撞系爭車輛，致系爭車輛受損之事實，業據
    原告提出臺中市政府警察局道路交通事故當事人登記聯單、
    初步分析研判表、道路交通事故現場圖、系爭車輛行車執照
    等為證。並經本院向臺中市政府警察局豐原分局調取系爭事
    故相關資料核閱屬實。而被告對此並不爭執，本院依調查證
    據之結果，堪信原告此部分之主張為真實。
　㈡按因故意或過失，不法侵害他人之權利者，負損害賠償責任
    ；汽車、機車或其他非依軌道行駛之動力車輛，在使用中加
    損害於他人者，駕駛人應賠償因此所受之損害，民法第184
    條第1項前段、第191條之2前段分別定有明文。復按汽車行
    駛時，駕駛人應注意車前狀況及兩車並行之間隔，並隨時採
    取必要之安全措施，不得在道路上蛇行，或以其他危險方式
    駕車，道路交通安全規則第94條第3項亦規定甚明。經查，
    被告騎乘普通重型機車沿臺中市豐原區鐮村路往豐原方向直
    行，行經鐮村路323巷與鐮村路口時，因未注意車前狀況，
    致碰撞系爭車輛乙情，有前開臺中市政府警察局道路交通事
    故現場圖及初步分析研判表在卷可稽，足認被告違反前開道
    路安全規則甚明，對於防止損害之發生顯未盡相當之注意，
    就本件事故之發生自有過失，且被告之過失行為與系爭車輛
    受損間有相當因果關係，被告自應負侵權行為損害賠償責任
    。
　㈢次按不法毀損他人之物者，被害人得請求賠償其物因毀損所
    減少之價額，民法第196條規定甚明。而民法第196條所謂因
    毀損減損之價額，得以修復費用為估定之標準，但以必要者
    為限，例如修理材料以新品換舊品應予折舊，最高法院79年
    度第9次民庭會議決議闡釋甚明。本件被告既應負侵權行為
    損害賠償責任，則原告以修復金額作為賠償金額，自屬有據
    。而系爭車輛之零件修理既係以新零件更換被損之舊零件，
    是依上說明，自應將零件折舊部分予以扣除。查系爭車輛送
    修支出修理費62,771元，其中工資16,779元、烤漆17,892元
    、零件28,100元，此有原告提出之估價單及電子發票證明聯
    附卷可稽。而依行政院所頒「固定資產耐用年數表」及「固
    定資產折舊率表」之規定，自用小客車之耐用年數為5年，
    依定率遞減法每年折舊千分之369，再參照卷附之系爭車輛
    行車執照影本，其上載明該車係於109年1月出廠（未載日故
    以15日計算），直至109年4月20日系爭事故發生日止，實際
    使用日數約為3月又5日，依「營利事業所得稅結算申報查核
    准則」第95條第8項所定「固定資產提列折舊採用定率遞減
    法，以1年為計算單位，其使用期間未滿1年者，按實際使用
    之月數相當於全年之比例計算之，不滿1月者，以月計」。
    因此，系爭車輛應以使用4月期間計算折舊。依此方式核算
    扣除折舊額後，得請求之零件修理費為24,644元（計算式如
    附表），加計工資16,779元及烤漆17,892元，則被告應賠償
    之必要修理費總計為59,315元（計算式：24,644＋16,779＋17
    ,892＝59,315）。
　㈣被告固抗辯僅輕微擦撞系爭車輛，系爭車輛之修理費用過高
    云云，惟未能具體指明原告所提估價單中有何不符實際之處
    ，亦未提出由其他修車廠就系爭車輛修理費用進行實際評估
    之估價單以佐其說，是被告此部分所辯尚難採憑。至被告固
    又辯稱電子發票證明聯上所載系爭車輛修理費用稅額2,989
    元應予扣除。惟查，訴外人超維汽車實業有限公司已將稅額
    納入系爭車損之修理費用，為修理系爭車輛車損之對價，原
    告為修復車損支出該部分費用，自屬系爭事故所致之損害，
    是被告前開所辯，亦非可採。
　㈤再按，被保險人因保險人應負保險責任之損失發生，而對於
    第三人有損失賠償請求權者，保險人得於給付賠償金額後，
    代位行使被保險人對於第三人之請求權，但其所請求之數額
    ，以不逾賠償金額為限，保險法第53條第1項規定甚明。又
    損害賠償祇應填補被害人實際損害，保險人代位被害人請求
    損害賠償時，依保險法第53條第1項規定，如其損害額超過
    或等於保險人已給付之賠償金額，固得就其賠償之範圍，代
    位請求賠償，如其損害額小於保險人已給付之賠償金額，則
    保險人所得代位請求者，應祇以該損害額為限，亦經最高法
    院65年台上字第2908號判例闡釋甚明。查本件原告因承保之
    系爭車輛遭被告過失不法毀損，固已給付賠償金額62,771元
    （經原告減縮為60,179元）予被保險人，有估價單、電子發
    票證明聯及賠償給付同意書附卷可參，但因系爭車輛實際得
    請求賠償之必要修理費用僅59,315元，已如前述。從而，原
    告依保險法第53條第1項規定，代位請求被告賠償之範圍，
    亦僅得以該等損害額為限。
　㈥末按給付無確定期限者，債務人於債權人得請求給付時，經
    其催告而未為給付，自受催告時起，負遲延責任。其經債權
    人起訴而送達訴狀，或依督促程序送達支付命令，或為其他
    相類之行為者，與催告有同一之效力，民法第229條第2項定
    有明文。又遲延之債務，以支付金錢為標的者，債權人得請
    求依法定利率計算之遲延利息。但約定利率較高者，仍從其
    約定利率。應付利息之債務，其利率未經約定，亦無法律可
    據者，年息為百分之五，民法第233條第1項、第203條亦有
    明文。本件原告行使對被告之侵權行為損害賠償金錢債權，
    核屬無確定期限之給付，既經原告起訴而起訴狀繕本經本院
    於111年3月9日合法送達，有送達證書在卷可憑，被告迄未
    給付，當應負遲延責任。是原告請求自起訴狀繕本送達被告
    翌日即111年3月10日起，按年息百分之5計算之法定遲延利
    息，核無不合。
四、綜上所述，原告依侵權行為及保險代位之法律關係，請求被
    告給付59,315元，及自111年3月10日起至清償日止，按年息
    百分之5計算之利息，為有理由，應予准許；逾此部分之請
    求，則無理由，即應駁回。
五、本件事證已臻明確，兩造其餘攻擊防禦方法及所舉證據，經
    審酌結果，與本件判決結論均無影響，爰不一一論述，附此
    敘明。
六、本件係適用小額訴訟程序所為被告部分敗訴之判決，依民事
    訴訟法第436條之20規定，就原告勝訴部分應依職權宣告假
    執行。
七、訴訟費用負擔之依據：民事訴訟法第436條之19第1項、第79
    條，並依職權確定訴訟費用額為1,000元（第一審裁判費）
    ，審酌原告敗訴部分係因零件折舊，命由被告負擔。
中　　華　　民　　國　　111 　年　　5 　　月　　31　　日
                  豐原簡易庭    法  官  廖弼妍
如不服本判決，應於判決送達後20日內，以判決違背法令為理由
，向本院提出上訴狀並表明上訴理由（上訴理由應表明：一、原
判決所違背之法令及其具體內容；二、依訴訟資料可認為原判決
有違背法令之具體事實），如於本判決宣示後送達前提起上訴者
，應於判決送達後20日內補提上訴理由書（須附繕本）。
以上為正本係照原本作成。
中　　華　　民　　國　　111 　年　　5 　　月　　31　　日
                                書記官  陳貴卿
附表：
折舊時間           金額
第1年折舊值        28,100×0.369×(4/12)=3,456
第1年折舊後價值    28,100-3,456=24,644